臺灣高等法院高雄分院民事裁定　　　　　94年度家抗字第51號
抗　告　人　丙○○
相　對　人　甲○○
　　　　　　　　　　　　6.U.
上列抗告人對於民國94年1 月26日台灣高雄地方法院93年度繼字
第1463號聲明人甲○○聲明拋棄對被繼承人周美利勇繼承權之准
予備查通知不服，爰依法提起抗告，本院裁定如下：
    主  文
抗告駁回。
抗告程序費用由抗告人負擔。
    理  由
一按法院就法定繼承人拋棄繼承之聲明，准予備查，係就形式上
  審核其法定要件，僅有非訟事件確認之性質，非為拋棄繼承之
  意思表示經法院准予備查後始生效力。如法院已依非訟事件法
  第16條之規定調查事實及必要之證據後為准予備查之裁定，即
  合於法律之規定。至法定繼承人究有無合法拋棄繼承權，是否
  已發生繼承，自須另以訴訟確認，尚非非訟事件抗告程序所得
  救濟。
二抗告意旨略以：相對人甲○○主張於民國93年8 月28日經其母
  即代理人乙○○通知，始知悉被繼承人周美利勇死亡而成為其
  繼承人，嗣於93年9 月14日具狀聲明拋棄繼承，復以書面通知
  因相對人拋棄繼承而應為繼承之人。相對人自應舉證證明其知
  悉在後之事實。原裁定以利害關係人主張欠缺積極證據，作為
  相對人聲明拋棄繼承准予備查之主要理由，顯與民法第1174條
  第2 項規定及舉證法則不符。伊已明確舉出在場親見親聞之證
  人侯進益到庭具結證稱：「我於93年7 月28日和抗告人一起去
  找乙○○…那是我第一次與乙○○見面，在高雄市金月仙旅館
  房間裡面見面…當時乙○○說周美利勇對他們很不公平，甲○
  ○唸國中時向他要電腦，周美利勇不買給他，乙○○又抱怨甲
  ○○結婚，周美利勇也沒給他什麼錢…我聽乙○○說甲○○的
  姑姑周美華有通知甲○○回來奔喪…乙○○說她有以電話與美
  國聯絡，問甲○○要不要回來奔喪」等語，因周美利勇之喪禮
  在93年1 月中旬舉行，相對人於93年1 月中旬受通知考慮是否
  返國奔喪時，即已知悉其為繼承人，縱因法律知識不足，不知
  辦理拋棄繼承，然而並非知悉在後，相對人應已繼承。原裁定
  徒以相對人之代理人乙○○之單純否認，即不採信證人侯進益
  之證詞，乃有不當。又證人即周美利勇之子周宗德、弟媳周陳
  珠當庭否認知道甲○○為周美利勇之女，亦不熟識乙○○，而
  乙○○竟於93年8 月27日接獲扣押命令之翌日，即知悉並確定
  周美利勇去世，顯見乙○○之陳述與事實不符，茲對此一裁定
  提出抗告等語。
三經查：原審法院於形式上調查及審核相對人所為聲明是否合於
  拋棄繼承之法定要件，乃核對相對人提出之戶籍謄本3 份、戶
  籍抄本3 份、授權書1 件、原審法院93年8 月23日93雄院貴民
  良93執字第44120 號命令影本1 份、存證信函2 件、繼承系統
  表1 份、印鑑證明1 紙等文件，並依職權調閱原審法院93年度
  繼字第239 號、第389 號拋棄繼權事件全卷卷證、內政部警政
  署入出境管理局93年10月27日境信凡字第09311193440 號函，
  復審酌被繼承人之子周宗德、弟媳周陳珠之證述後，認為相對
  人經被繼承人認領後，未與被繼承人或其他法定繼承人同住，
  且自90年1 月30日出境迄未返國，亦無證據可資認定被繼承人
  生前在相對人出國後，仍有往來。至證人侯進益之證詞係聽聞
  相對人之母乙○○之陳述，惟經乙○○否認其真正，況且證人
  侯進益並非親自聽聞相對人表示已於93年1 月中旬受通知，而
  考慮是否返國奔喪，即查無積極證據足以證明相對人於93年9
  月14日具狀拋棄繼承前2 個月（即93年7 月14日）前即已知悉
  被繼承人死亡，故認定相對人所為拋棄繼承之聲明合於拋棄繼
  承之法定要件，因而准予備查，揆諸上開說明，尚無不合。抗
  告意旨雖一再主張相對人已逾民法第1174條第2 項所定得拋棄
  繼承之法定期間，相對人應已繼承云云。惟本件相對人在實體
  上是否已發生拋棄繼承之效力，並非本件非訟事件程序所能認
  定者，故抗告人抗告為無理由，應予駁回。
四據上論結，本件抗告為無理由，依非訟事件法第28條、第8 條
  第2 項、民事訴訟法第495 條之1 第1 項、第449 條第1 項、
  第95條、第78條，裁定如主文。
中　　華　　民　　國　　94　　年　　6 　　月　　15　　日
                          民事第二庭
                              審判長法官  簡色嬌
                              法      官  朱玲瑤
                              法      官  謝靜雯
以上正本證明與原本無異。
如不服本裁定應於送達後10日內向本院提出再抗告狀，並繳納再
抗告費新臺幣45元。再為抗告非以其違背法令為理由，不得再為
抗告。
中　　華　　民　　國　　94　　年　　6 　　月　　15　　日
                              書  記  官  郭榮芳
